臺灣高雄地方法院刑事判決　　　　　　　　　　　　八十九年度訴字第二五七一號
　　公　訴　人　臺灣高雄地方法院檢察署檢察官
　　被　　　告　庚○○
右列被告因偽造文書等案件，經檢察官提起公訴（八十八年度偵字第二九三八０號）
，本院判決如左：
    主    文
庚○○連續竊盜，處有期徒刑伍月，如易科罰金，以佰元折算壹日；又行使偽造私
文書，足以生損害於他人，處有期徒刑陸月，如易科罰金，以佰元折算壹日，偽造
之信用卡簽帳單顧客存根聯壹張，及偽造之信用卡簽帳單特約商店存根聯、發卡銀行
存根聯上之「甲○○」署押各壹枚，均沒收。應執行有期徒刑拾月，如易科罰金，以
佰元折算壹日。偽造之信用卡簽帳單顧客存根聯壹張，及偽造之信用卡簽帳單特約
商店存根聯、發卡銀行存根聯上之「甲○○」署押各壹枚，均沒收。
    事    實
一、庚○○於民國八十八年十一月八日晚間某時，藉與不知情友人丁○○、己○○姊
    弟一同前往渠等堂姊戊○○位於高雄市○○區○○街四巷三十二弄三十一號住處
    聚會之便，基於意圖為自己不法所有之概括犯意，在戊○○上開住處連續徒手竊
    取戊○○所有、卡號0000000000000000號、置於客廳座椅上之
    寶島商業銀行信用卡，及丁○○在場友人甲○○所有、卡號000000000
    0000000號、置於客廳桌上之美商花旗銀行信用卡各一只，得手後據為已
    有；另意圖為自己不法之利益，於同年月九日晚間七時許，持前揭甲○○所有、
    卡號0000000000000000號之美商花旗銀行信用卡，至高雄市○○○路七三九號「阿蔭通訊行」刷卡購買國際牌ＧＤ九０型號、標價新臺幣（下
    同）一萬六千九百九十五元之行動電話一支，並偽造「甲○○」之署押於簽帳單
    上（含顧客存根聯上署押一枚及特約商店存根聯、發卡銀行存根聯上由顧客存根
    聯複寫部分之署押二枚，共三枚），表示「甲○○」確認與「阿蔭通訊行」辛○○間買賣付款方式暨金額，及向發卡之美商花旗銀行表示「甲○○」依雙方信用
    卡契約簽帳消費、請求發卡銀行依約代墊該筆消費款項，又將偽造完成之簽帳單
交付於該「阿蔭通訊行」負責人辛○○供核對該信用卡背面之「甲○○」署押以
    行使之，致「阿蔭通訊行」辛○○陷於錯誤，未向其收取消費款項即將該行動電
    話交付庚○○，並致美商花旗銀行陷於錯誤，由該行先行代墊該筆消費款項後，
    再向信用卡真正名義人甲○○請求清償該筆消費款項，足以生損害於「阿蔭通訊
    行」辛○○、美商花旗銀行、信用卡名義人甲○○之財產權益及財團法人聯合信
    用卡處理中心（以下簡稱聯合信用卡中心）處理信用卡簽帳之正確性；事後並旋
    於同日晚間九時許，將該購得之行動電話以一萬元代價出售予位於高雄市○○區
    ○○路六十三號之「摩斯通訊行」負責人乙○○（已另經無罪判決確定），再於
    次日將該二只竊得之信用卡丟棄。嗣於八十八年十一月十日甲○○接獲美商花旗
    銀行電話詢問其信用卡使用狀況，始報警循線查知上情。
二、案經高雄市政府警察局鼓山分局報請臺灣高雄地方法院檢察署檢察官偵查起訴。
    理    由
一、訊據被告庚○○固不否認其意圖為自己不法之利益，於八十八年十一月九日晚間
    七時許，持甲○○所有、卡號0000000000000000號之美商花旗
    銀行信用卡，至高雄市○○○路七三九號「阿蔭通訊行」刷卡購買國際牌ＧＤ九
    ０型號、標價一萬六千九百九十五元之行動電話一支，並偽造「甲○○」之署押
    於簽帳單上（含顧客存根聯上署押一枚及特約商店存根聯、發卡銀行存根聯上由
    顧客存根聯複寫部分之署押二枚，共三枚），又將偽造完成之簽帳單交付於該「
    阿蔭通訊行」負責人辛○○供核對該信用卡背面之「甲○○」署押以行使之，致
    「阿蔭通訊行」辛○○陷於錯誤，未向其收取消費款項即將該行動電話交付庚○○，並致美商花旗銀行陷於錯誤，由該行先行代墊該筆消費款項後，再向信用卡
    真正名義人甲○○請求清償該筆消費款項，致生損害於「阿蔭通訊行」辛○○、
    美商花旗銀行、真正信用卡名義人甲○○之財產權益及聯合信用卡中心處理信用
    卡簽帳之正確性，嗣後並旋於同日晚間九時許，將該購得之行動電話以一萬元代
    價出售予位於高雄市○○區○○路六十三號之「摩斯通訊行」負責人乙○○，再
    於次日將該二只信用卡丟棄等情；然辯稱：其並未竊取戊○○所有、卡號000
    0000000000000號之寶島商業銀行信用卡，及甲○○所有、卡號0
    000000000000000號之美商花旗銀行信用卡，該二只信用卡乃友
    人丁○○胞弟己○○於八十八年十一月九日晚間五、六時許交付予其，要求其協
    助陪同刷卡購買行動電話，後因「阿蔭通訊行」未接受戊○○所有、卡號000
    0000000000000號之寶島商業銀行信用卡，其乃僅於當日晚間七時
    許，持甲○○所有、卡號0000000000000000號之美商花旗銀行
    信用卡，在「阿蔭通訊行」偽造甲○○署押刷卡購買國際牌ＧＤ九０型號、標價
    一萬六千九百九十五元之行動電話一支，並旋於同日晚間九時許，將該購得之行
    動電話以一萬元代價出售予位於高雄市○○區○○路六十三號之「摩斯通訊行」
    負責人乙○○，將所得其中一、二千元分予己○○，至其在警訊中之自白，係遭
    在場人義警丙○○毆打後所為，並非事實云云。
二、經查：
（一）被告庚○○警訊中自白，確非出於自由意志，而係遭義警丙○○毆打後所為，
      此經丙○○到庭自承無訛，依刑事訴訟法第九十八條之規定，其警訊中自白應
      不得作為證據，合先敘明。
（二）惟被告庚○○於八十八年十一月八日晚間某時，藉與不知情友人丁○○、己○○姊弟一同前往渠等堂姊戊○○位於高雄市○○區○○街四巷三十二弄三十一
      號住處之便，基於意圖為自己不法所有之概括犯意，在戊○○上開住處連續徒
      手竊取戊○○所有、卡號0000000000000000號、置於客廳座
      椅上之寶島商業銀行信用卡，及丁○○在場友人甲○○所有、卡號00000
      00000000000號、置於客廳桌上之美商花旗銀行信用卡各一只，得
      手後據為已有，另意圖為自己不法之利益，於同年月九日晚間七時許，持前揭
      甲○○所有、卡號0000000000000000號之美商花旗銀行信用
      卡，至高雄市○○○路七三九號「阿蔭通訊行」刷卡購買國際牌ＧＤ九０型號
      、標價一萬六千九百九十五元之行動電話一支，並偽造「甲○○」之署押於簽
      帳單上（含顧客存根聯上署押一枚及特約商店存根聯、發卡銀行存根聯上由顧
      客存根聯複寫部分之署押二枚，共三枚），表示「甲○○」確認與「阿蔭通訊
      行」辛○○間買賣付款方式暨金額，及向發卡之美商花旗銀行表示「甲○○」
      依雙方信用卡契約簽帳消費、請求發卡銀行依約代墊該筆消費款項，又將偽造
      完成之簽帳單交付於該「阿蔭通訊行」負責人辛○○供核對該信用卡背面之「
      甲○○」署押以行使之，致「阿蔭通訊行」辛○○陷於錯誤，未向其收取消費
      款項即將該行動電話交付庚○○，並致美商花旗銀行陷於錯誤，由該行先行代
      墊該筆消費款項後，再向信用卡真正名義人甲○○請求清償該筆消費款項，足
      以生損害於「阿蔭通訊行」辛○○、美商花旗銀行、信用卡名義人甲○○之財
      產權益及聯合信用卡中心處理信用卡簽帳之正確性，事後被告庚○○旋於同日
      晚間九時許，將該購得之行動電話以一萬元代價出售予位於高雄市○○區○○
      路六十三號之「摩斯通訊行」負責人乙○○，再於次日將該二只信用卡丟棄之
      事實，除其中竊取該二只信用卡部分外，業據被告於偵訊及本院審理中坦認不
      諱，核與同案被告乙○○（已另為無罪判決確定）、證人即被害人甲○○、戊○○、「阿蔭通訊行」負責人辛○○、在場人丁○○、己○○於警、偵訊及本
      院審理中供陳情節相符，復有信用卡簽帳單特約商店存根聯附卷可稽，就被告
      庚○○持甲○○所有、卡號0000000000000000號之美商花旗
      銀行信用卡刷卡購買行動電話，致「阿蔭通訊行」辛○○陷於錯誤，未向其收
      取消費款項即將該行動電話交付庚○○，並致美商花旗銀行陷於錯誤，由該行
      先行代墊該筆一萬六千九百九十五元之款項一節，並經本院職權函查屬實，有
      美商花旗銀行股份有限公司台北分行（八九）消管字第三二九六號覆函暨付款
      存根在卷可考。
（三）被告庚○○雖一再辯稱該二只信用卡並非其所竊取，係友人丁○○胞弟己○○
      所交付、用以要求其協助陪同刷卡購買行動電話，後因「阿蔭通訊行」無法使
      用戊○○所有、卡號0000000000000000號之寶島商業銀行信
      用卡，始僅盜刷被害人甲○○所有、卡號0000000000000000
      號之美商花旗銀行信用卡云云，然並無任何證據可資佐憑，訊之己○○則堅詞
      否認上開情節，陳稱當日係應被告庚○○之邀約陪同前往「阿蔭通訊行」，但
      其僅在店外等候，並未購物等語，而被害人甲○○、戊○○所有之卡號000
      0000000000000號美商花旗銀行信用卡、卡號00000000
      00000000號寶島商業銀行信用卡，均係於八十八年十一月八日晚間某
      時，在戊○○位於高雄市○○區○○街四巷三十二弄三十一號住處失竊，已經
      被害人甲○○、戊○○指述纂詳，前已述及，斯時僅被告庚○○、友人丁○○
      及被害人甲○○、戊○○四人在場，己○○並不在該住處，亦迭據證人甲○○
      、戊○○、丁○○證述明確，證人甲○○、戊○○與被告並無交誼宿怨，丁○○則為被告友人，均無羅織誣陷被告之必要，其中證人甲○○，更與己○○無
      任何親誼故舊，自亦無迴護己○○之可能，故被告所辯已難遽採；況證人「阿
      蔭通訊行」辛○○亦到庭證稱：八十八年十一月九日晚間雖有一唸國小之小弟
      弟（即己○○）與被告庚○○一同前往其經營之通訊行，但僅有被告一人挑選
      後購買行動電話一支，並無挑選二支行動電話、取出二只信用卡刷卡消費之情
      形，則倘該二只信用卡確為己○○交予被告庚○○、要求被告庚○○協助陪同
      其刷卡購買行動電話，何以己○○竟未一併選購行動電話？又何以購得之行動
      電話一支竟旋由被告庚○○持以變現而未交付己○○？參諸被告與己○○並不
      熟識，甚且不知悉己○○之姓名，於偵查及本院審理中一再錯誤陳報己○○之
      姓名為「莊元寶」，有歷次偵查、調查、審理筆錄立卷足憑，己○○何以竟竊
      取堂姊戊○○及胞姊丁○○友人甲○○之信用卡交予不熟識之被告庚○○？又
      被害人戊○○、甲○○在發覺信用卡遭竊，並委請丙○○代為尋找時，己○○
      又何需自曝與庚○○一同前往「阿蔭通訊行」刷卡購買行動電話之事實？是被
      告庚○○所辯，要與常情有違，顯係卸責之詞，委不足採，應認確係被告竊取
      該二只信用卡。
（四）綜上，被告所辯洵無可採，事證明確，其犯行堪以認定，應依法論科。
三、按持信用卡交易方式，係信用卡持卡人於買賣契約給付價金過程中，向特約商店
    提示信用卡，經特約商店據以向聯合信用卡中心取得授權碼、確認該信用卡之真
    正、有效性並製作簽帳單，由持卡人在簽帳單上簽名，確認「信用卡名義人以信
    用方式付款暨交易金額、該筆消費款項將由該信用卡發卡銀行先行墊付、持卡人
    無庸現時給付現金」後，再由特約商店核對該持卡人署押與信用卡背面名義人署
    押之一致性，核對通過特約商店即將該簽帳單送交聯合信用卡中心請款並轉知發
    卡銀行撥款；故簽帳單乃信用卡名義人用以確認與特約商店間交易之付款方式及
    金額，並表彰係信用卡名義人與特約商店進行交易，復具有信用卡名義人請求發
    卡銀行依雙方信用卡契約約定先行代墊消費款項之意思，為表示一定意思之文書
    。從而，信用卡名義人以外之人冒用信用卡名義人之名義在信用卡簽帳單上簽名
    ，非僅構成刑法第二百十七條第一項之偽造署押罪，應構成刑法第二百十條之偽
    造私文書罪，行為人在偽造私文書即簽帳單之後，持向特約商店確認交易付款方
    式、金額，並經由特約商店轉向發卡銀行請求依約代墊該筆消費款項，自屬行使
    偽造私文書之行為。又本件被告庚○○持被害人甲○○之美商花旗銀行信用卡至
    「阿蔭通訊行」刷卡購物消費，復於簽帳單上偽簽「甲○○」署押而據以行使，
    致「阿蔭通訊行」辛○○陷於錯誤，誤認其有權以該信用卡表彰之信用消費而未
    向其收取消費款項即將該行動電話交付之，並致美商花旗銀行陷於錯誤，誤認係
    甲○○依雙方信用卡契約請求該行先行代墊該筆一萬六千九百九十五元之消費款
    項、嗣後甲○○將依約清償該筆款項，其係使用詐術甚明，並致「阿蔭通訊行」
    辛○○、美商花旗銀行陷於錯誤，因而獲取無庸給付該筆一萬六千九百九十五元
    消費款項之財產上不法利益。再被告庚○○持被害人甲○○之美商花旗銀行信用
    卡至「阿蔭通訊行」刷卡購物消費，復於簽帳單上偽簽「甲○○」署押而據以行
    使，致「阿蔭通訊行」辛○○、美商花旗銀行先後陷於錯誤而交付商品及先行墊
    支簽帳款，前皆論及，自足以生損害於「阿蔭通訊行」辛○○、美商花旗銀行、
    信用卡名義人甲○○之財產權益及聯合信用卡中心處理信用卡簽帳之正確性。
四、核被告庚○○所為，係犯刑法第三百二十條第一項之普通竊盜罪、第二百十六條
    、第二百十條之行使偽造私文書罪、第三百三十九條第二項、第一項之詐欺得利
    罪。被告庚○○使用詐術，獲取無庸給付該筆一萬六千九百九十五元消費款項之
    財產上不法利益，業如前述，公訴意旨認被告庚○○所為涉犯刑法第三百三十九
    條第一項詐欺取財罪，尚有未洽，惟其基本事實同一，本院自應予審理，並依刑
    事訟訴法第三百條之規定，變更起訴法條。被告庚○○在同一時間、地點二度徒
    手竊取被害人甲○○、戊○○所有之信用卡各一只，所犯竊盜犯行，時間緊接，
    方法相同，均觸犯構成要件相同之罪，顯係基於概括犯意反覆為之，為連續犯，
    應依刑法第五十六條之規定加重其刑。又被告庚○○於簽帳單上偽造「甲○○」
    署押之行為，係偽造私文書之部分行為，又其於偽造私文書後復持以行使，其偽
    造之低度行為應為行使之高度行為所吸收，均不另論罪。被告所犯行使偽造私文
    書罪及詐欺得利罪間，有方法目的、原因結果之牽連關係，依刑法第五十五條後
    段之規定，應從較重之行使偽造私文書罪處斷。又被告所犯前開連續竊盜及行使
    偽造私文書二罪，犯意各別，罪名互殊，應予分論併罰。爰審酌被告有贓物、竊
    盜、毒品危害防制條例多項前科，素行不良，有臺灣高等法院被告全國前案紀錄
    表、臺灣高雄地方法院被告院內索引卡紀錄表、臺灣高雄地方法院檢察署刑案資
    料查註紀錄表可按，趁陪同友人拜訪親人之際，竟萌貪念竊取信用卡二只，並盜
    用其中一只信用卡刷卡消費，不思合法途徑獲得財富，惡性非輕，惟犯後尚能坦
    承部份犯行，及被害人所受損害非鉅等一切情狀，分別量處如主文所示之刑。又
    刑法第四十一條已於九十年一月十日經總統公布施行，並於同年月十二日生效，
    該條規定：「犯最重本刑為五年以下有期徒刑之刑之罪，而受六個月以下有期徒
    刑或拘役之宣告，因身體、教育、職業、家庭之關係或其他正當事由，執行顯有
    困難者，得以一元以上三元以下折算一日，易科罰金。但確因不執行所宣告之刑
    ，難收矯正之效，或難以維持法秩序者，不在此限」、「併合處罰之數罪，均有
    前項情形，其應執行之刑逾六月者，亦同」；按行為後法律有變更者，適用裁判
    時之法律，刑法第二條第一項前段定有明文，而易服勞役及期間、數罪併罰之定
    執行刑、緩刑及易以訓誡、易科罰金各事項，均依新法，亦有最高法院二十四年
    七月總會決議（二）可資參照，是刑法第四十一條既業於九十年一月十日修正，
    並於同年月十二日生效，揆諸上揭法條規定及決議意旨，本件自應適用裁判時即
    修正後刑法第四十一條之規定，諭知易科罰金之折算標準。
五、至被告庚○○偽造之信用卡簽帳單顧客存根聯，係被告所有且供犯罪所有之物，
    已據被告供明在卷，雖未扣案，但無證據證明業已滅失，仍應依刑法第三十八條
    第一項第二款規定宣告沒收，其上偽造之「甲○○」署押一枚，因該簽帳單之顧
    客存根聯一張業已沒收，爰不另為沒收之諭知；又前開信用卡簽帳單特約商店存
    根聯、發卡銀行存根聯各一張，因已交付各該特約商店、發卡銀行，非屬被告所
    有，爰不為沒收之諭知，但其上偽造之「甲○○」署押共二枚，不問屬於犯人與
    否，均應依刑法第二百十九條之規定宣告沒收之。
據上論斷，應依刑事訴訟法第二百九十九條第一項前段、第三百條，刑法第五十六條
、第三百二十條第一項、第二百十六條、第二百十條、第三百三十九條第二項、第一
項、第五十五條、第五十一條第五款、刑法第二條第一項前段、修正後第四十一條第
一項、第二項、第三十八條第一項第二款、第二百十九條，罰金罰鍰提高標準條例第
一條前段、第二條，判決如主文。
本案經檢察官王啟明到庭執行職務。
中      華      民      國    九十一    年      一      月     十八     日
                              臺灣高雄地方法院刑事第三庭
                                      法  官  洪  文  慧
右正本證明與原本無異。
如不服本判決，應於判決送達後十日內，向本院提出上訴狀。
                                      書記官  蔡  維  容
中      華      民      國    九十一    年      一      月     二十一   日
